臺灣高等法院刑事裁定　　　　　　　　 100年度聲字第1900號
聲　請　人
即被告之父　郭睿志
　被告之母　許慧君
被　　　告　郭宸宇
代　理　人　孫銘豫律師
　　　　　　方南山律師
上列聲請人因被告違反毒品危害防制條例案件（本院100 年度上
訴字第1615號），聲請人聲請具保停止羈押，本院裁定如下：
    主  文
聲請駁回。
    理  由
一、本件被告郭宸宇因違反毒品危害防制條例案件（本院 100年
    度上訴字第1615號），前經本院訊問後認為有刑事訴訟法第
    101條第1項第1、3款之情形，非予羈押，顯難進行審判，自
    民國100年5月29日起執行羈押。
二、聲請意旨略以：法律規定羈押被告之要件，須基於維持刑事
    司法權有效行使之重大公益要求，並符合比例原則，方得為
    之。且無罪推定原則除禁止對未經有罪判決確定之被告執行
    刑罰，亦禁止僅憑犯罪嫌疑即施予被告類似刑罰之措施，倘
    以重大犯罪嫌疑為羈押之唯一要件，即可能違背無罪推定原
    則。基於憲法保障人民身體自由之意旨，於被告犯刑事訴訟
    法第101 條第1項第3款之罪，嫌疑重大，且有相當理由認其
    有逃亡、湮滅、偽造、變造證據或勾串共犯或證人之虞，亦
    無不得羈押之情形，法院斟酌有無命被告具保、責付或限制
    住居等侵害較小之手段後，仍認非予羈押，顯難進行追訴、
    審判或執行者，方得羈押，始符合憲法第八條保障人民身體
    自由及第16條保障人民訴訟權之意旨（參照司法院釋字第66
    5 號解釋）。所謂「相當理由」，係指重罪羈押之發動，被
    告如何併有逃亡或滅證之虞，於判斷具體個案之情況，應有
    「合理之依據」，不得出以揣測；與刑事訴訟法第101條第1
    項第1、2款之所定，僅止程度判斷上之差異，並非本質有何
    不同，而在整體評價上，針對所有不利於被告之情狀，舉凡
    得以任何方式之調查，本乎刑事科學之經驗為綜合判斷，而
    足以使具有一般社會通念之人多數認為具有相當高蓋然性之
    可信度者即可。固毋須達於足認確已存在之程度，但仍應高
    於「合理之懷疑」。原裁定僅以抗告人涉犯販賣第二級毒品
    罪，為最輕本刑五年以上有期徒刑之重罪，且有事實足認有
    逃亡之虞，符合刑事訴訟法第101條第1項第1、3款所規定之
    羈押要件，為確保日後審判程序之進行及判決確定後之執行
    ，因認抗告人羈押之原因尚未消滅。然抗告人涉犯重罪或受
    重判，尚非法律上執行羈押之唯一考量原因，亦難據此認定
    其有避審判及日後執行，而具有逃亡之虞之「相當理由」（
    最高法院100年度台抗字第3號裁定意旨參照），揆諸上開裁
    定所揭示之精神，本案在無相當理由足以支持被告受具保處
    分仍無法確保其到庭接受審判下，衡酌憲法第23條及刑事訴
    訟法第101條第1項所揭櫫「比例原則」與「無罪推定原則」
    之遵守，爰依刑事訴訟法第110條第1項規定，請鈞院准予聲
    請人具保之聲請而停止被告之羈押。又被告之父中風二次，
    小弟也服兵役，家中剩年邁奶奶及妹妹，被告未滿二十歲，
    問訊時並無家長到場，問訊過是否有異狀，家長都不知情，
    請准予具保候傳云云。
三、按羈押之目的，除在於確保刑事偵查、審判程序之完成外，
    另亦有刑事執行保全之目的（最高法院98年度台抗字第405
    號裁定參照）。次按司法院釋字第665號解釋認刑事訴訟法
    第 101條第1項第3款規定，於被告犯該款規定之罪，犯罪嫌
    疑重大，且有相當理由認為有逃亡、湮滅、偽造、變造證據
    或勾串共犯或證人之虞，非予羈押，顯難進行追訴、審判或
    執行者，得羈押之。於此範圍內，該條款規定符合憲法第23
    條之比例原則，與憲法第 8條保障人民身體自由及第16條保
    障人民訴訟權之意旨，尚無牴觸，惟倘單以犯重罪作為羈押
    要件，除可能背離羈押應係不得已之最後手段性外，對被告
    武器平等與充分防禦權行使之限制，亦有違背比例原則之虞
    ，更因無異刑罰之預先執行，違背無罪推定原則所禁止對未
    經判決有罪確定之被告執行刑罰，及禁止僅憑犯罪嫌疑就施
    予被告類似刑罰措施之精神。考諸上揭第 3款規定之法理，
    實係因被告所犯為死刑、無期徒刑或最輕本刑為 5年以上有
    期徒刑之罪，可以預期將受重刑宣判，其為規避刑罰執行而
    妨礙追訴、審判程序進行之可能性增加，國家刑罰權有難以
    實現之危險，是為防免其實際發生，在此維持重大之社會秩
    序及增進重大公共利益限度內（憲法第23條），乃具有正當
    性。從而，基於憲法保障人民身體自由之意旨，被告犯上開
    重罪條款且嫌疑重大者，仍應有相當理由認為其有逃亡、湮
    滅、偽造、變造證據或勾串共犯或證人等之虞，法院斟酌命
    該被告具保、責付或限制住居等侵害較小之手段，均不足以
    確保追訴、審判或執行程序之順利進行，此際予以羈押，方
    堪稱係屬維持刑事司法權有效行使之最後必要手段。是被告
    縱然符合上揭第 3款之羈押事由，法官仍須就犯罪嫌疑是否
    重大、有無羈押必要、有無不得羈押之情形予以審酌，非謂
    一符合該款規定之羈押事由，即得予以羈押（最高法院98年
    度台抗字第668號、第703號裁定意旨參照）。
四、經查：本件被告因涉犯毒品危害防制條例第4條第3項販賣第
    三級毒品等共十八罪，經原審各判處有期徒刑1年8月，應執
    行有期徒刑 8年，被告及聲請人即被告法定代理人均提起上
    訴，全案仍在審理中因而尚未確定，而本件被告於偵查及原
    審審理時均自白有上揭18次犯行，並有證人即向被告購買第
    三級毒品愷他命之陳弘庭、黃新堯、王煒均、劉金鑫、王証
    謙、江怡嬅等人於警詢及檢察官偵訊時證述明確，並有監聽
    譯文在卷可資佐證，顯然被告上開販賣第三級毒品之犯罪嫌
    疑重大，而其所犯毒品危害防制條例第4條第3項販賣第三級
    毒品罪之法定刑為 5年以上有期徒刑之罪，符合刑事訴訟法
    第101 條條第1項第3款之情形；又被告辯護人於本院100年7
    月19日當庭聲請傳喚證人陳弘庭到庭行交互詰問，欲證明該
    證人於偵訊所述不實，而被告亦當庭否認有販賣第三級毒品
    予陳弘庭，因被告事後已翻異前詞，客觀上有相當理由足認
    其有勾串該證人之虞，再衡諸被告因已受重刑之諭知，被告
    逃匿以規避審判程序進行及刑罰執行之可能性甚高，仍有相
    當理由認為其有逃亡之虞，若命被告具保、責付或限制住居
    等侵害較小之手段，均不足以確保審判或執行程序之順利進
    行，仍有繼續羈押被告之必要。再參酌販賣第三級毒品之危
    害性甚為重大，原判決認定被告販賣第三級毒品之次數共為
    18次，販賣之對象為 6位，並權衡國家刑事司法權之有效行
    使、社會秩序及公共利益、被告人身自由之私益及防禦權受
    限制之程度，認對被告維持羈押處分尚屬適當、必要，合乎
    比例原則，並無違前開司法院釋字第 665號解釋意旨。故本
    院認被告之上揭羈押原因尚未消滅，為維案件後續之審理、
    判決之執行，仍有繼續羈押之必要。茲查被告羈押原因尚未
    消滅，所請具保停止羈押，自難准許，應予駁回。
五、據上論斷，依刑事訴訟法第220條，裁定如主文。
中    華    民    國   100    年    7     月    26    日
                  刑事第七庭  審判長法  官  陳憲裕
                                    法  官  楊智勝
                                    法  官  游紅桃
以上正本證明與原本無異。
如不服本裁定，應於收受送達後五日內向本院提出抗告狀。
                                    書記官  戴伯勳
中    華    民    國   100    年    7     月    26    日